臺灣高等法院高雄分院刑事裁定
111年度抗字第334號
抗  告  人  
即  受刑人  陳映文


上列抗告人因聲明異議案件，不服臺灣高雄地方法院中華民國11
1年10月14日裁定(111年度聲字第1521號)，提起抗告，本院裁定
如下：
    主  文
抗告駁回。
    理  由
一、原審裁定意旨略以：抗告人即受刑人甲○○（下稱受刑人）因
    公共危險案件，經原審以111年度交簡字第658號判決判處有
    期徒刑6月，併科罰金新臺幣（下同）20,000元確定。執行
    檢察官以本案屬三犯酒駕（包含本案）為由，不准易科罰金
    或易服社會勞動。受刑人不服該執行指揮處分而聲明異議，
    請求撤銷檢察官前揭執行指揮處分。原審認檢察官於指揮執
    行時，已具體說明認定受刑人應入監執行，方能收刑罰矯正
    之效之理由，並無逾越法律授權範圍或裁量不當之情事，因
    而駁回其聲明異議。
二、抗告意旨略以：檢察官通知受刑人執行時，在執行傳票上即
    載明不准受刑人易科罰金，未給予受刑人對於是否易科罰金
    陳述意見之機會，未符合正當法律程序。另受刑人為單親媽
    媽，育有2名未成年子女，平日均由受刑人接送照護，且與
    年邁雙親同住，父親患有心臟病、高血壓、糖尿病，均由受
    刑人陪同需定期回診拿藥，倘入監執行，父母及子女之日常
    生活恐難以自理；受刑人於英文補習班工作，工作穩定，表
    現也頗受師生青睞，為家中唯一支柱，若入監執行，將使家
    中經濟中斷。請求法院綜合上情，撤銷原審裁定並准予受刑
    人為易科罰金或易服勞動之處分等語。
三、按依刑法第41條第1項立法理由說明，個別受刑人如有不宜
    易科罰金之情形，在刑事執行程序中，檢察官得依該項但書
    規定，審酌受刑人是否具有「難收矯正之效或難以維持法秩
    序」等事由決定之。是檢察官對於得易科罰金案件之指揮執
    行，依具體個案，考量犯罪特性、情節及受刑人個人特殊事
    由等因素，如認受刑人確有因不執行所宣告之刑，難收矯正
    之效，或難以維持法秩序者，自得不准予易科罰金，此乃檢
    察官指揮執行時得依職權裁量之事項，倘其未濫用權限，自
    不得任意指摘為違法，此觀諸刑事訴訟法第457條第1項前段
    規定「執行裁判由為裁判法院之檢察官指揮之」自明。從而
    有期徒刑或拘役得易科罰金之案件，法院所諭知者，僅易科
    罰金折算之標準，至於是否准予易科罰金，則賦予執行檢察
    官視個案具體情形裁量之權限；易言之，執行檢察官就受刑
    人是否確因易科罰金，有難收矯正之效，或難以維持法秩序
    之情事，有判斷之權限，法院僅得審查檢察官為刑法第41條
    第1項之裁量時，其判斷之程序有無違背法令、事實認定有
    無錯誤、其審認之事實與刑法第41條第1項之裁量要件有無
    合理關連、有無逾越或超過法律規定之範圍等問題，除有必
    要時法院於裁定內同時諭知准予易科罰金（參司法院釋字第
    245號解釋）外，原則上不宜自行代替檢察官判斷受刑人是
    否有上開情事，即僅於檢察官上開裁量權之行使，有前述未
    依法定程序進行裁量，超越法律授權裁量範圍等情事，法院
    始有介入審查之必要（最高法院100年度台抗字第647號、11
    0年度台抗字第1188號裁定參照）。
四、經查：
  ㈠受刑人因公共危險案件，經原審以111年度交簡字第658號判
    決判處有期徒刑6月（併科罰金新臺幣2萬元）確定，有臺灣
    高等法院被告前案紀錄表附卷足參。案經移送執行，臺灣高
    雄地方檢察署檢察官就有期徒刑部分不准易科罰金及易服社
    會勞動之理由為：「被告於本案前已犯2次酒駕案件，曾經
    為緩起訴處分及判刑確定易科罰金，本件再犯酒駕案件，酒
    精濃度高達1.2mg/l，顯見被告漠視法律及用路人安全，若
    予易科罰金或易服社會勞動，顯難收矯正之效或難以維持法
    秩序」等情，有易科罰金案件初核表、得易服社會勞動案件
    審查表在卷為憑，並經本院核閱該署111年度執字第4390號
    執行卷宗屬實，足認執行檢察官於指揮命令中，已具體敘明
    其本於職權不准異議人易科罰金及易服社會勞動之理由，且
    觀諸該等理由內容，尚難認有何裁量瑕疵之情形。本院復審
    酌酒駕肇事造成無數無辜被害家庭傷痛，屢為媒體報導，政
    府亦大力宣導酒後不得駕車觀念之際，受刑人仍不知警惕，
    執意酒醉駕車以身試法，吐氣酒精濃度高達1.2mg/l（依我
    國法令，吐氣酒精濃度倘高於0.25mg/l，即構成刑法第185
    條之3酒駕公共危險刑責），是檢察官前開未准易科罰金及
    易服社會勞動之執行指揮，實難認有何違法或不當之處。
　㈡檢察官於裁量是否准許受刑人為易刑處分時，必在給予受刑
    人有向執行檢察官表示（包括言詞或書面）其個人特殊事由
    之機會之情況下，檢察官始能對受刑人是否有個人之特殊事
    由及其事由為何，一併加以衡酌。若檢察官未給予受刑人表
    示有無個人特殊事由之機會，即遽為不准易科罰金之執行命
    令，其所為否准之程序，自有明顯瑕疵，即屬執行之指揮不
    當（最高法院107年度台抗字第858號裁定意旨參照）。查本
    案檢察官通知受刑人於111年9月8日到案執行時，先前即已
    於通知書載明：受刑人對是否准許易刑處分，得向檢察官陳
    述意見。受刑人於收受通知後，於同年8月12日到案陳述：
    「日後喝酒不再開車或騎車，本次因工作關係喝酒，很後悔
    ，認無酒癮所以未接受酒癮治療，且是單親家庭須照顧小孩
    ，希望能給易科罰金機會」，檢察官於參酌其陳述意見後，
    仍不准易科罰金及易服社會勞動，此有送達證書、執行傳票
    命令及案件進行單在卷可查(見執行卷)。是本案執行檢察官
    於指揮命令中，已具體敘明其本於職權不准受刑人易科罰金
    、易服社會勞動之理由，且執行前已給予受刑人充分陳述意
    見之機會，其執行程序尚稱允恰。受刑人指稱檢察官未給予
    陳述意見機會，與卷證不符，尚無可採。
  ㈢受刑人雖以其上開工作及家庭狀況為由提起抗告。惟現行刑
    法第41條第1 項有關得否易科罰金規定，業已於94年2月2日
    修正時刪除「受刑人因身體、教育、職業、家庭之關係或其
    他正當事由，執行顯有困難」要件，亦即執行檢察官考量是
    否准予受刑人易科罰金時，僅須審酌是否具有「確因不執行
    所宣告之刑，難收矯正之效，或難以維持法秩序」事由為裁
    量，而無庸審酌受刑人是否因身體、教育、職業或家庭等事
    由致執行顯有困難，倘檢察官未濫用權限，自不得任意指摘
    為違法，是上開抗告意旨，與是否准許易科罰金及易服社會
    勞動之要件無關。是受刑人執此為抗告理由，自非有據。
五、綜上所述，本件執行檢察官於傳喚命令受刑人入監執行前，
    已本諸其法律所賦予之裁量權，審酌本案情節，敘明受刑人
     若不入監執行難收矯正之效或難以維持法秩序之理由，始
    不准易科罰金及不准易服社會勞動，並無濫用、或逾越或超
    過法律規定之範圍之情。抗告意旨任意以受刑人之標準指摘
    檢察官未審酌個案情節云云，應有誤會。是本件抗告，並無
    理由，應予駁回。
據上論結，應依刑事訴訟法第412條，裁定如主文。
中　　華　　民　　國　　111 　年　　11　　月　　18　　日
                  刑事第六庭    審判長法  官  李政庭
                                      法  官  毛妍懿
                                      法  官  施柏宏
以上正本證明與原本無異。
如不服本裁定應於送達後5日內向本院提出再抗告狀。
中　　華　　民　　國　　111 　年　　11　　月　　18　　日
                                      書記官  沈怡瑩